【裁判字號】    98,交聲,1785
【裁判日期】    980824
【裁判案由】    違反道路交通管理處罰條例聲明異議
【裁判全文】
臺灣臺北地方法院交通事件裁定        98年度交聲字第1785號
異議人即
受處分人    甲○○
上列異議人即受處分人因違反道路交通管理處罰條例案件，對於
臺北市交通事件裁決所於98年3月16日所為之處分（原處分案號
：北市裁催字第裁22－A00XKT128號）聲明異議，本院裁定如下
：
    主    文
異議駁回。
    理    由
一、按在設有禁止迴車標誌或劃有分向限制線，禁止超車線、禁
    止變換車道線之路段，不得迴車，道路交通安全規則第106
    條第2 款定有明文。又汽車駕駛人在設有禁止迴車標誌或劃
    有分向限制線、禁止超車線或禁止變換車道線之路段迴車時
    ，處新臺幣（下同）600 以上1,800 元以下罰鍰，道路交通
    管理處罰條例第49條第2 款亦有明文規定。另汽車駕駛人違
    反道路交通管理處罰條例第49條者，除依原條款處罰鍰外，
    並記違規點數1 點，亦為同條例第63條第1 項第1 款所明定
    。
二、本件原處分機關即臺北市交通事件裁決所以異議人即受處分
    人甲○○駕駛車牌號碼EZ－597號（裁決書誤載為EL－597
    號）營業小客車，於民國98年3月16日上午10時20分許，在
    設有禁止迴車標誌之臺北市○○○路○段與光復北路迴車，
    適為臺北市政府警察局松山分局交通分隊員警攔查，以異議
    人違反道路交通管理處罰條例第49條第2款之規定，舉發「
    於禁止迴轉處迴轉（南京東路5段與光復北路（南向南））
    」之違規，當場擎單舉發（舉發單誤載牌照號碼：EL-597，
    車主姓名：黃石茂），經異議人於應到案日期前申訴，原處
    分機關即臺北市交通裁決所函請舉發機關即臺北市政府警察
    局松山分局調查結果，仍認異議人有前開違規行為，原處分
    機關遂於98年3月25日依道路交通管理處罰條例第49 條第2
    款、第63條第1項第1款（裁決書漏引第1款）及違反道路交
    通管理事件統一裁罰標準表規定，裁處異議人900元之罰鍰
    ，並記違規點數1點，合先敘明。
三、本件受處分人固承認其有於前述時間駕駛前揭車牌號碼之營
    業小客車為警掣單舉發交通違規之事實，惟否認有何違反道
    路交通管理處罰條例之行為，其聲明異議意旨略以：伊有於
    98年3月16日10點20分，駕駛車輛在南京東路5段與光復北路
    口在該處迴轉，警察有攔但伊沒有下來，且伊沒有駕駛
    EL-597號自用小客車（車主姓名是黃石茂），伊駕駛的營業
    小客車是EZ-597，有被警察攔下來，當時伊有做迴轉的行為
    ，但是紅綠燈上面並沒有掛禁止迴轉的標誌，所以伊認為迴
    轉是可以的，舉發單上的車號是錯的，車主及車號、車種都
    錯了，原處分應為無效等語。
四、經查：
(一)查本件受處分人之違規案件，係由臺北市政府警察局松山分
    局交通分隊徐孝敦員警所製單舉發乙節，經證人徐孝敦於本
    院審98年6月19日調查時證稱：「（問：當時你是如何舉發
    的？）（答：當時是三月十六日我上午九點到十一點的勤務
    是取締違規，我就在南京東路五段與光復北路的西南角，那
    邊是有兩面禁止迴轉的標誌圖（庭呈一面禁止迴轉標誌圖附
    卷），當時我攔到受處分人，他已經完成整個迴轉的動作，
    並且在光復北路往南直行，所以我就把他攔停下來，當時我
    不確定他是否有出示證件，不過我們習慣用掌上型電腦來查
    詢，我根據他提供的身分證字號及車號就進行告發，我有詢
    問他資料是否有誤，他確認無誤後簽收的）」、「（問：當
    時你確認這個車號EL-597號是你寫的嗎？）（答：車號我不
    記得了，但是我可以確定受處分人當時開的是營業小客車）
    」、「（問：後來你的舉發單上面是記載自小客，你當時沒
    有注意嗎？）（答：我們把資料輸入進去，電腦就自己跑，
    我當時只注意車號，並沒有去注意車種）」、「（問：受處
    分人說他駕駛的是EZ-597號營業小客車，並非EL-597號自小
    客車，是否如此？）（答：我每天取締這麼多，現在沒有印
    象了）」、「（問：在上開路口的迴轉標誌是何時設立的？
    ）（答：97 年11月以前就有看過了）」、「（問：你所庭
    呈的這張禁止迴轉的標誌，是否就是受處分人迴轉的那個路
    口？）（答：是的，而且在這面之前二、三十公尺還有另外
    一面的禁止迴轉標誌）」等語，並有其所提出之現場照片一
    張在卷可參。本件舉發員警之證述應屬可信，是本件受處分
    人之違規行為，足堪認定。
(二)按行政處分有其他具有重大明顯之瑕疵者，無效。行政程序
    法第一百十一條第七款定有明文，而所謂重大明顯瑕疵，則
    係指該瑕疵為任何人所一望即知者；故縱行政處分係屬違法
    ，若該瑕疵並非任何人所一望即知，則其即非屬行政程序法
    第一百十一條第七款所稱有重大明顯瑕疵之無效行政處分（
    最高行政法院九十六年判字第一八四六號判決參照）。本件
    原處分機關是以受處分人有上述違規之情節而為處分，其車
    號雖有違誤，然處分對象及行為並無違誤，是該處分並不具
    有前述無效行政處分之重大明顯瑕疵情形。又關於違反道路
    交通管理事件統一裁罰基準及處理細則第三十條第一項「其
    屬填記錯誤者，並應即日通知被通知人更正」之規定，僅係
    訓示規定，縱未即日通知更正，亦不影響處分之效力，況且
    受處分人之申訴、異議權利及受處罰鍰金額並未因此而受有
    不利益，是本件受處分人執前詞以為原處分無效之主張，顯
    然無據。
(三)從而本件受處分人所辯前開情詞，委不足以脫免裁罰。是本
    件受處分人有在設有禁止迴車標誌路段迴車行為，堪以認定
    。
五、綜上所述，異議人確有在前揭時、地，駕駛EZ－597號營業
    小客車在設有禁止迴車標誌路段迴車之違規行為，原處分機
    關依前揭道路交通管理處罰條例第49條第2款、第63條第1項
    第1款（裁決書漏引第1款）及違反道路交通管理事件統一裁
    罰標準表之規定，裁處異議人900元罰鍰，並記違規點數1點
    ，尚無違誤。異議人猶執前詞指摘原處分不當，為無理由，
    自應將其異議駁回。
六、據上論斷，應依道路交通案件處理辦法第19條，裁定如主文
    。
中    華    民    國    98    年    8    月     24    日
                             交通法庭法  官  陳德民
本正本證明與原本無異。
如不服本裁定，應於送達後5日內向本院提出抗告狀。
                                     書記官  黃鈴容
中    華    民    國    98    年    8    月     24    日


司法院資訊處製作；財團法人民間司法改革基金會備份。
